【裁判字號】    88,易,5363
【裁判日期】    890229
【裁判案由】    侵占等
【裁判全文】
臺灣高雄地方法院刑事判決                        八十八年度易字第五三六三號
    公  訴  人  臺灣高雄地方法院檢察署檢察官
    被      告  甲○○
右列被告因違反動產擔保交易法案件，經檢察官提起公訴（八十八年度偵字第二一四
四六號），本院判決如左：
    主  文
甲○○動產擔保交易之債務人，意圖不法之利益，將標的物出賣，致生損害於債權人
，處拘役肆拾日，如易科罰金，以參佰元折算壹日。
    事  實
一、甲○○於民國八十六年十一月二十八日間，以動產擔保交易附條件買賣之方式，
    向裕融企業股份有限公司（以下簡稱裕融公司）購買車牌Ｐ四─七九四六號自小
    客車一部，為動產擔保交易之債務人，約定總價金新台幣（下同）六十三萬三千
    元，除預先支付之三萬元，餘六十萬三千元分三十六期給付，每月一期，每期付
    款一萬六千七百五十元。甲○○明知在價金未付清之前，標的物所有權仍屬於出
    賣人所有，買受人僅得依約占有使用，不得任意出賣、出質、移轉或為其他處分
    。詎甲○○在取得標的物，付款十二期後，即因資力不足無力付款，為免除繼續
    支付貸款之負擔。竟意圖不法之利益，未經出賣人同意，於八十八年九月二十日
    ，以將該標的物車輛交付乙○○所介紹之丙○○，由丙○○負責繳清甲○○剩餘
    貸款之方式，將標的物出賣與第三人丙○○。嗣因丙○○就甲○○之貸款僅繳至
    十六期後即未再支付，經出賣人裕融公司追索無，受有損害經查訪，始查悉上
    情。
二、案經裕融公司告訴台灣高雄地方法院檢察署檢察官偵查起訴。
    理  由
一、訊據被告甲○○坦認將車交付予丙○○，惟矢口否認犯有何違反動產擔保交易法
    之犯行，辯稱：伊以為丙○○就是裕融公司之員工，且伊交付該車給丙○○也沒
    有拿取價金，本意只是要將車交還給裕融公司，所以並無為自己不法之利益云云
    。惟查：被告早知該車不得過戶，仍私下將車交付丙○○，委為出賣，以換得免
    付貸款之利益，業經被告於審理中供承：伊付了一年貸款後，因為車子不能辦過
    戶，伊與丙○○私下約定將車輛所有權出讓給別人，由丙○○付貸款，車子則交
    付給丙○○等語明確。足認被告早知所貸款購買之車輛不得私下出賣他人。又被
    告與丙○○間確訂立買賣契約，並非單純的交付行為，此據證人乙○○於審理中
    證稱：被告不想再付錢，希望能將車處理好，被告本身也知道車子不能辦理過戶
    ，所以被告與丙○○間也寫有合約書，雙方約定只要丙○○將車子賣掉，不要再
    付貸款的錢，嗣將來要辦理過戶時，被告再出來辦理等語綦詳。證人丙○○亦於
    審理中證述：被告是將車交給伊，要伊將車處理掉，不用再付貸款的錢等語無訛
    ，是被告係以標的物車輛移轉所有權為代價，以達到債務移轉目的之方式，為買
    賣交易行為，應足資認定。又丙○○僅不過是裕融公司經銷商之員工，並非被告
    當初承買車輛之業務員，亦據告訴代理人余俊明於審理中陳述：丙○○是裕融公
    司經銷商之員工，但被告是直接向裕融公司所簽約購買等語屬實，是苟被告若真
    欲退還車輛以免除貸款之負擔，自應尋原來銷售之業務員協商辦理，其竟不經裕
    融公司之同意，即將車任意交付非原來銷售之業務員丙○○，並約定由丙○○繳
    付餘款，顯違常情，被告有不法利益之意圖至明。被告所辯無非卸責之詞，不足
    採信。此外復有附條件買賣契約書、動產擔保交易附條件買賣設定登記申請書各
    一份在卷足稽，被告犯行已堪認定，應予依法論科。
二、核被告所為，係犯動產擔保交易法第三十八條之罪。公訴意旨於事實欄雖記載被
    告明知以動產擔保交易附條件買賣之方式，向裕融公司所購買之前開車輛，在價
    金未付清之前，標的物所有權仍屬於出賣人所有，買受人僅得依約占有使用，惟
    被告竟基於意圖為自己不法之所有，將該車易持有為所有，將車輛所有權賣予他
    人。因認被告涉有刑法第三百三十五條第一項之侵占罪，惟經本院審理結果，被
    告僅係為免除持續繳付貸款之負擔，故將車輛委由丙○○代為轉售他人，此據被
    告於偵查及審理中均陳述一致無誤，核與證人乙○○、丙○○於審理中證述之情
    節相符，是被告僅係將車輛出讓所有權，換取免除貸款支付之利益，尚無積極證
    據顯示被告有將持有之車輛易為所有之意思。是被告所為尚不該當於侵占罪之要
    件，惟此部分與前開有罪部分之事實有裁判上一罪關係，不另為無罪之諭知，附
    此敘明。爰審酌被告犯罪之手段，所生損害尚屬輕微、且與告訴人已達成民事和
    解等一切情狀，處如主文所示之刑，並諭知易科罰金之折算標準，以資懲儆。
據上論斷，應依刑事訴訟法第二百九十九條第一項前段、，動產擔保交易法第三十八
條，刑法第十一條前段、第四十一條，罰金罰鍰提高標準條例第一條前段、第二條，
判決如主文。
本案經檢察官呂幸玲到庭執行職務。
中      華      民      國    八十九    年      二      月    二十九    日
                              臺灣高雄地方法院刑事第三庭
                                        法    官    古 振 暉
右正本證明與原本無異。
如不服本判決，應於判決送達後十日內，向本院提出上訴狀。
                                        書 記 官    吳 建 德
中    華    民    國      八十九      年      三      月        二      日
附錄本案論罪科刑法條全文：
動產擔保交易法第三十八條
動產擔保交易之債務人，意圖不法之利益，將標的物遷移、出賣、出質、移轉、抵押
或為其他處分，致生損害債權人者，處三年以下有期徒刑、拘役或科或併科六千元以
下之罰金。


司法院資訊處製作；財團法人民間司法改革基金會備份。
